【裁判字號】    97,上易,41
【裁判日期】    970415
【裁判案由】    遷讓房屋
【裁判全文】
臺灣高等法院臺南分院民事判決  97年度上易字第41號
上  訴  人  丁○○
            丙○○
被  上訴人  永豐商業銀行股份有限公司
法定代理人  戊○○
訴訟代理人  乙○○
            甲○○
上列當事人間請求遷讓房屋事件，上訴人對於中華民國96年12月
20日臺灣臺南地方法院第一審判決（96年度訴字第1289號）提起
上訴，本院於97年4月1日言詞辯論終結，判決如下：
    主  文
上訴駁回。
第二審訴訟費用由上訴人負擔。
    事  實
甲、上訴人方面：
一、聲明：求為判決：（一）原判決廢棄。（二）被上訴人在第
    一審之訴及假執行之聲請均駁回。（三）第一、二審訴訟費
    用由被上訴人負擔。
二、陳述、證據：上訴人丁○○除引用原審之主張陳述及證據方
    法外，並補稱其與上訴人丙○○間確有租賃關係存在，且系
    爭四樓為上訴人丙○○所建，並非無權占有。另上訴人丙○
    ○則未於言詞辯論期日到場，亦未提出任何書狀陳述或證據
    。
乙、被上訴人方面：
一、聲明：求為判決：（一）上訴駁回。（二）第二審訴訟費用
    ，由上訴人負擔。
二、陳述、證據：除引用原審之主張陳述及證據方法外，並補稱
    被上訴人所提確認租賃關係不存在事件，已經判決勝訴確定
    在案，自得為本件遷讓房屋之請求。
    理  由
一、上訴人丙○○經合法通知，未於言詞辯論期日到場，核無民
    事訴訟法第386 條所列各款情形，爰依被上訴人聲請，由其
    一造辯論判決，合先敘明。
二、被上訴人起訴主張：被上訴人於民國（下同）96年6 月26日
    ，向原審法院執行處標買上訴人丁○○所有，位在臺南市○
    區○○○段3116-4地號，及其上同段5836建號，即門牌臺南
    市○區○○○街30巷9 號之房屋，經該院發給權利移轉證書
    ，並向地政事務所辦理所有權移轉登記完畢。雖該拍賣公告
    中載明系爭拍賣標的之3樓及4樓，由上訴人丙○○承租拍定
    後不點交，然嗣經被上訴人對上訴人丁○○、丙○○起訴確
    認該二人間之租賃關係不存在，業經原審法院以95年度南簡
    字第2458號民事判決被上訴人勝訴確定在案。被上訴人為此
    遂於96年8月7日寄發存證信函，通知上訴人需於函到後3 日
    內與被上訴人聯絡搬遷事宜，上訴人丁○○業已於96年8月9
    日收受存證信函，上訴人丙○○則因遷移新址不明無法送達
    ，致迄今仍未搬遷。因被上訴人已取得系爭不動產所有權，
    爰依民法第767條規定，請求上訴人遷讓房屋等語。
三、上訴人丁○○則以：其在貸款時未有人問系爭房屋是否有出
    租，且被上訴人之貸款契約也未讓其取回3 天，其目前仍有
    使用系爭房屋3樓及4樓，並認原審法院95年度南簡字第2458
    號民事判決不公，因原拍賣公告係登載不點交卻改為可點交
    ，其仍要繼續居住，況因拍賣時定為不點交，導致房屋拍定
    價格較低，亦使其受有損失等語，資為抗辯。上訴人丙○○
    雖未於本院為任何主張陳述，惟據其在原審法院亦以：其目
    前也有使用系爭房屋3樓及4樓，其不同意原審法院95年度南
    簡字第2458號民事判決，因其亦有出錢蓋系爭房屋，其應可
    取回應有之權利，況拍賣公告登載不點交，其仍可繼續居住
    等語，資為抗辯。
四、經查被上訴人經由原審法院95年度執字第22033 號給付票款
    強制執行事件，標得系爭土地及房屋，業經該院發給權利移
    轉證書，並向地政事務所辦理所有權移轉登記完畢，且該給
    付票款強制執行事件，係將上訴人丁○○所有之系爭房地查
    封拍賣，並於拍賣公告中載明系爭房屋3樓及4樓部分不點交
    ，且上訴人目前均有使用系爭房屋3樓及4樓等事實，既有被
    上訴人提出之不動產權利移轉證書、土地所有權狀、建築改
    良物所有權狀、土地登記簿謄本、建物登記謄本各影本等件
    ，附於原審卷足稽，並經原審法院依職權調取該院95年度執
    字第22033 號強制執行卷宗核閱無誤，復為上訴人所不爭執
    ，自堪信實。惟被上訴人另主張其為系爭土地及房屋之所有
    權人，上訴人無權占有系爭房屋之第3、4層樓，其自得本於
    所有權之法律關係，訴請上訴人遷讓房屋返還予被上訴人乙
    節，既為上訴人所堅詞否認，並以上揭情詞置辯，致兩造互
    有爭議。是本件所應審究者，厥為上訴人是否有權占有系爭
    房屋之第3、4層樓？乙情而已。
五、按所有人對於無權占有或侵奪其所有物者，得請求返還之，
    民法第767 條前段定有明文。據此以無權占有為原因，請求
    返還所有物之訴，上訴人對被上訴人就其物有所有權存在之
    事實無爭執，而僅以非無權占有為抗辯者，被上訴人於上訴
    人無權占有之事實，無舉證責任。上訴人應就其取得占有，
    係有正當權源之事實證明之。且無權占有，並不以故意或過
    失為要件，茍無正當權源而占用他人之不動產，即負有返還
    之義務。最高法院分別著有72年度臺上字第1552號、73年度
    臺上字第2950號判決意旨足參。卷查系爭房屋為被上訴人所
    有，上訴人目前均有使用系爭房屋3樓及4樓，既有如上述並
    為上訴人所是認，則揆諸上揭判決意旨，上訴人自應就其使
    用系爭房屋第3、4層樓，係有權占有之事實，負舉證責任。
    對此上訴人雖抗辯原審法院拍賣系爭房屋之公告係登載不點
    交，然該院95年度南簡字第2458號民事判決卻改為可點交，
    其等仍要繼續居住云云；惟查系爭房屋拍賣公告之所以登載
    為不點交，係因上訴人主張系爭房屋第3、4樓有租賃關係而
    來，且被上訴人為此始於拍定後提起確認租賃不存在之訴訟
    ，既迭為被上訴人所主張陳述不移，核亦與被上訴人所提出
    之不動產權利移轉證書其上記載之拍賣公告事項內容相符，
    復經原審法院依職權調取該院95年度執字第22033 號強制執
    行卷宗核閱無誤，堪認原審法院雖於系爭房屋拍賣公告上記
    載「．．．3、4樓部分則不點交。．．．」等語，惟該拍賣
    公告之效力，充其量僅得限制拍定人事後不得依該拍賣公告
    聲請執行法院點交而已，並非得資為認定上訴人係有權占有
    系爭房屋之權源，更非謂被上訴人嗣不得另提起確認上訴人
    間就系爭房屋第3、4樓之租賃關係不存在訴訟。是上訴人以
    拍賣系爭房屋之公告有登載不點交為由，認其應有合法之占
    有使用權限，已非有據，而無足採。至上訴人另抗辯系爭房
    屋因拍賣不點交，使拍定價格較低致其受有損害乙節，微論
    已為被上訴人所否認，且系爭房屋拍賣時之所以登載為不點
    交，係因上訴人主張系爭房屋第3、4樓有租賃關係之故，亦
    有如前述，自與被上訴人無涉，況縱有利益受損亦核屬另一
    問題，要與本件應否遷讓房屋之判斷無關。
六、又按訴訟標的之法律關係，於確定之終局判決中經裁判者，
    當事人之一造以該確定判決之結果為基礎，於新訴訟用作攻
    擊防禦方法時，他造應受其既判力之拘束，不得以該確定判
    決言詞辯論終結前，所提出或未提出之其他攻擊防禦方法，
    為與該確定判決意旨相反之主張，法院亦不得為反於確定判
    決意旨之裁判，亦據最高法院著有42年度臺上字第1306號、
    30年度上字第8 號判例在案。本件被上訴人訴請確認上訴人
    間就系爭房屋第3、4樓之租賃關係不存在訴訟，業經原審法
    院95年度南簡字第2458號民事判決勝訴確定在案，既經原審
    法院依聲請調取該案卷宗核閱無誤，兩造自應受該確定判決
    既判力之拘束，不得再為相反之主張，本院亦不得為反於該
    確定判決意旨之裁判，是上訴人間就系爭房屋第3、4樓之租
    賃關係不存在，至堪認定，不容上訴人空言否認該確定判決
    之存在。
七、綜上所述，上訴人既未能立證證明其係有權占有系爭房屋第
    3、4樓部分，則被上訴人本於民法第767 條物上請求權之法
    律關係，請求上訴人應將系爭房屋第3、4樓遷讓返還被上訴
    人，洵屬有據，應予准許。原審本於同上之見解，判決被上
    訴人勝訴，並依其聲請酌定相當擔保金額後准為假執行之宣
    告，經核認事用法並無不合。上訴人上訴意旨，猶執上揭情
    詞指摘原判決不當，求予廢棄改判，為無理由，應予駁回。
八、又本件事證已臻明確，兩造其餘攻擊防禦方法及證據資料，
    核與判決之結果不生影響，爰不逐一論述，併予敘明。
九、據上論結，本件上訴為無理由，應依民事訴訟法第463 條、
    第385 條第1項前段、第449條第1項、第78條、第85條第1項
    ，判決如主文。
中    華    民    國    97    年    4     月    15    日
                  民事第四庭    審判長法  官  王惠一
                                      法  官  蘇重信
                                      法  官  林永茂
上為正本係照原本作成。
不得上訴。
中    華    民    國    97    年    4     月    15    日
                                      書記官  謝素嬿


司法院資訊處製作；財團法人民間司法改革基金會備份。
